【裁判字號】    97,交聲,322
【裁判日期】    980119
【裁判案由】    違反道路交通管理處罰條例聲明異議
【裁判全文】
臺灣花蓮地方法院交通事件裁定          97年度交聲字第322號
原處分機關  交通部公路總局臺北區監理所花蓮監理站
異  議  人
即受處分人  潮流空間設計工程行即甲○○
上列受處分人因違反道路交通管理處罰條例案件，對於交通部公
路總局臺北區監理所花蓮監理站97年12月3日所為之裁決處分（
處分案號：花監違字第裁44-A00000000號）聲明異議，本院裁定
如下：
    主  文
原處分撤銷。
潮流空間設計工程行即甲○○不罰。
    理  由
一、原處分意旨略以：本件異議人即受處分人潮流空間設計工程
    行即甲○○所有車牌號碼Q4-7940 號自用小客車（下稱系爭
    自小客車），於民國91年4月1日12時35分許，行經臺北市○
    ○○路與東豐街交岔路口闖紅燈，經臺北市政府警察局交通
    警察大隊員警以異議人違反道路交通管理處罰條例第53條第
    1項之規定，掣開北市警交大字第A00000000號違反道路交通
    管理事件通知單逕行舉發。上開通知單經原舉發機關寄至花
    蓮縣花蓮市○○里○○路140號1樓，因異議人遷移無人簽收
    而退回，原舉發機關爰依違反道路交通管理事件統一裁罰標
    準及處理細則第5條及行政程序法第78條第3項規定辦理公示
    送達，刊登於臺北市政府91年夏字第51期第44頁公報內，依
    法完成公示送達，是依上開規定裁處異議人罰鍰新臺幣（下
    同）2,700元等語。
二、聲明異議意旨略以：異議人因積欠其兄長金錢，已於92年先
    將系爭自小客車供其兄長使用以作為擔保，並未實際使用該
    車輛，因其兄長嗣前往大陸地區工作，系爭自小客車長期以
    來停放於花蓮，因伊與其兄長已久未聯繫，而未知系爭自小
    客車已失竊。迨伊於94年間前往監理機關洽公時方知上情，
    惟因系爭自小客車已失竊很久，警局又不受理報案，則車輛
    既已失竊，又何來相關之違規罰單。況異議人均未收到違規
    紅單，造成異議人無法即時了解違規情況及違規內容屬實與
    否，其後續相關倍數罰緩問題，更不知如何解決。又系爭自
    小客車和原處分機關所提供之違規車輛有很大誤差，違規相
    片中為標準配備車輪，有雙白線車條，系爭自小客車已10幾
    年無相關車輪可換；違規相片中後方玻璃並沒有雙桿雷達線
    ，系爭自小客車則有其配備；違規相片中有後車門品牌英文
    左右字體，系爭自小客車烤漆後已剔除，而無該字體；系爭
    自小客車車牌記憶中有凹凸狀，違規相片中之違規車牌如新
    車牌，有很大誤差，為此具狀聲明異議等語。
三、經查：
    (一)按逕行舉發者，應按已查明之資料填註車牌號碼、車輛種
      類、車主姓名或地址，並於通知單上方空白處加註逕行舉
      發之文字後，由舉發機關送達被通知人；逕行舉發者，其
      應到案之日期距舉發日為30日；違反道路交通管理事件行
      為人，未依規定自動繳納罰鍰，或未依規定到案聽候裁決
      ，處罰機關應於舉發違反道路交通管理事件通知單送達 2
      個月內依基準表逕行裁決之；違反道路交通管理事件統一
      裁罰基準及處理細則第11條第1項第3款、第14條後段、第
      44條第1 項分別定有明文。次按處理違反道路交通管理事
      件，有關文書送達之程序，依行政程序法之規定，違反道
      路交通管理事件統一裁罰基準及處理細則第5 條規定甚明
      。送達，於應受送達人之住居所、事務所或營業所為之；
      又對於當事人之送達，若應為送達之處所不明者，行政機
      關得依申請，准為公示送達；有前項所列各款之情形而無
      人為公示送達之申請者，行政機關為避免行政程序遲延，
      認為有必要時，得依職權命為公示送達；公示送達刊登政
      府公報或新聞紙者，自最後刊登之日起，經20日發生效力
      ；書面之行政處分自送達相對人起，依送達之內容對其發
      生效力，行政程序法第72條第1項前段、第78條第1項第 1
      款、第2項、第81條前段、第110條第1 項分別定有明文。
      故交通違規行為之「舉發」，係具有對外效力之行政行為
      ，核其性質屬於公法上有相對人之意思通知。舉發通知單
      應先由舉發機關合法送達受處分人，受處分人如未自動繳
      納罰鍰或未到案聽候裁決，處罰機關始得依違反道路交通
      管理事件統一裁罰標準表逕行裁決之，倘舉發通知單未經
      合法送達受處分人，處罰機關即逕行裁決，其裁決程序即
      非合法。且舉發通知單應依行政程序法規定之送達方式為
      送達，並於送達合法到達受處分人時，始發生舉發之效力
      。
    (二)本件違反道路交通管理事件舉發通知單暨採證照片，經原
      舉發機關以掛號郵寄至花蓮縣花蓮市○○路140號1樓，因
      送達時異議人已遷移而退回乙節，有舉發違反道路交通管
      理事件通知單（含信封）影本1 份在卷可憑。惟潮流空間
      設計工程行為獨資商號，登記之地址係在花蓮縣花蓮市○
      ○路522號2樓，此有亦營利事業登記公示資料查詢1 紙附
      卷可稽。而原舉發單位未查明異議人或潮流空間設計工程
      行地址將該舉發通知單送達公證人戶籍地或上開地址，是
      堪認舉發通知單並未合法送達於異議人，是原舉發單位在
      異議人已遷移之情況下，卻逕依職權為公示送達，顯與上
      開行政程序法第78條所定公示送達之要件不符，其所為送
      達即尚難認合法，自不發生舉發通知單已合法送達於異議
      人之效力，而難謂已完成舉發之程序。原處分機關未查及
      此，逕依道路交通管理處罰條例第53條第1 項及違反道路
      交通管理事件統一裁罰基準表之規定，裁處受處分人罰鍰
      2,700元，即有未合。
    (三)末查本件違規行為發生於91年4月1日，原舉發機關寄發之
      舉發通知單未合法送達異議人以完成舉發程序，故本件異
      議人違反道路交通管理處罰條例之行為，並未曾收受任何
      舉發通知單以完成舉發行為，迄至97年12月3 日原處分機
      關做成裁決書送達異議人時，距違規行為之日顯已逾3 個
      月，依道路交通管理處罰條例第90條前段之規定：「違反
      本條例之行為，自行為成立之日起；行為有連續或繼續之
      狀態者，自行為終了之日起，逾3 個月不得舉發。」是本
      件即不得予以舉發，以確保法秩序之安定及人民權益之保
      障。因此，本件異議人之異議為有理由，應由本院將原處
      分撤銷，諭知異議人不罰，以資適法。
據上論斷，應依道路交通案件處理辦法第20條前段，裁定如主文
。
中    華    民    國    98    年    1     月    19    日
                  交通法庭      法  官  林恒祺
上列正本證明與原本無異。
如對本裁定不服，應於送達後5日內，向本院提出抗告狀（應抄
附繕本）。
中    華    民    國    98    年    1     月    20    日
                                書記官


司法院資訊處製作；財團法人民間司法改革基金會備份。
